【裁判字號】    99,易,62
【裁判日期】    990615
【裁判案由】    傷害等
【裁判全文】
臺灣基隆地方法院刑事判決                99年度易字第62號
公  訴  人  臺灣基隆地方法院檢察署檢察官
被      告  甲○○
上列被告因傷害等案件，經檢察官提起公訴（99年度偵字第302
號），本院判決如下：
    主  文
甲○○傷害人之身體，處拘役伍拾日，如易科罰金，以新臺幣壹
仟元折算壹日。
    事  實
一、甲○○係基隆市中山區安民里里長，前因處理丁○○遷移戶
    口事宜，致丁○○不悅，而於民國98年11月2 日20時20分許
    ，在基隆市中山區安民里里民大會堂門前，巧遇丁○○，2
    人即因前隙發生爭吵，竟渠2 人各基於傷害之犯意，甲○○
    另基於毀損之犯意，甲○○以徒手毆打丁○○並與之拉扯，
    致丁○○受有臉、頭皮及頸挫傷、胸壁挫傷、肘、前臂及腕
    磨損或擦傷之傷害；而丁○○則以腳踢甲○○，甲○○因而
    受有雙側下肢多處淤擦傷之傷害（丁○○傷害部分，未據告
    訴），且於雙方拉扯過程中，造成丁○○所穿著之襯衫左邊
    口袋上方破損約1 公分，致令不堪使用，足生損害於丁○○
    。
二、案經丁○○訴請臺灣基隆地方法院檢察署檢察官偵查起訴。
    理  由
壹、證據能力部分：
    按刑事訴訟法第159 條第1 項雖規定，被告以外之人於審判
    外之言詞或書面陳述，除法律有規定外，不得作為證據。惟
    同法第159 條之5 明定：「被告以外之人於審判外之陳述，
    雖不符前4 條之規定，而經當事人於審判程序同意作為證據
    ，法院審酌該言詞陳述或書面陳述作成時之情況，認為適當
    者，亦得為證據。」、「當事人、代理人或辯護人於法院調
    查證據時，知有第159 條第1 項不得為證據之情形，而未於
    言詞辯論終結前聲明異議者，視為有前項之同意。」，其立
    法理由在於傳聞證據未經當事人之反對詰問予以核實，乃排
    斥其證據能力。惟當事人如放棄對原供述人之反對詰問權，
    於審判程序表示同意該等傳聞證據可作為證據，此時，法院
    除認該傳聞證據欠缺適當性外，自可承認其證據能力。又當
    事人、代理人或辯護人於調查證據時，知有刑事訴訟法第15
    9 條第1 項不得為證據之情形，卻表示「對於證據調查無異
    議」、「沒有意見」等意思，而未於言詞辯論終結前聲明異
    議者，應視為已有將該等傳聞證據採為證據之同意，最高法
    院93年度台上字第3533號、94年度台上字第2976號判決亦採
    同一見解。經查，被告、檢察官於本院審判期日，對於經本
    院調查之卷附全部證據，均表示對證據能力不爭執，復於審
    判期日就本院一一提示之卷附全部證據，於言詞辯論終結前
    ，均亦未主張有刑事訴訟法第159 條第1 項不得為證據之情
    形，是參照上開說明要旨，本案經調查之卷附全部證據，均
    有證據能力，合先敘明。
貳、實體方面：
一、訊據被告甲○○固坦承於上開時、地，與丁○○發生爭執，
    並將丁○○推開之事實，惟矢口否認有何毀損、傷害之犯行
    ，並辯稱：是丁○○過來要打伊，伊才推開丁○○，伊無法
    理解為何丁○○會受傷及襯衫破損云云。經查：
（一）被告於上開時、地，徒手毆打告訴人丁○○，並與丁○○
      拉扯，致丁○○受有上揭傷害及襯衫左邊口袋上方破損約
      1 公分等情，業據證人即告訴人丁○○於偵查中具結證述
      在卷（詳98年度他字第595 號偵查卷第3 、4 頁），復本
      件案發當日受理丁○○提出傷害等告訴之警員計有庚○○
      、辛○○、己○○，其中證人庚○○、辛○○於本院審理
      時亦均證述：當時丁○○有穿著偵查卷第35頁照片所示之
      襯衫等語（詳本院99年4 月7 日、同年5 月12日審判筆錄
      ），核與告訴人丁○○提出之襯衫吻合，並據本院當庭勘
      驗該襯衫左邊口袋上方有破損約1 公分屬實，且有行政院
      衛生署基隆醫院診斷證明書、衣服破損照片（詳同上偵查
      卷第11、35頁）、本院99年5 月12日勘驗筆錄在卷可證。
（二）又證人庚○○於本院審理時證述：當時丁○○說他有受傷
      ，是遭被告打傷，伊沒有注意丁○○有無受傷等語（詳本
      院99年4 月7 日審判筆錄）；證人辛○○於本院審理時證
      述：當時丁○○表示與被告發生爭執，遭被告打傷，當時
      丁○○沒有明顯之外傷等語（詳本院99年5 月12日審判筆
      錄）；證人己○○於本院審理時證述：當時丁○○表示遭
      被告毆打成傷，並翻衣服讓伊看傷痕，但伊不記得丁○○
      有無受傷等語（詳本院99年6 月2 日審判筆錄），可悉告
      訴人丁○○於案發當天有前往派出所提告，並向受理警員
      庚○○、辛○○、己○○表示遭被告毆打成傷，甚而翻衣
      服予警員己○○查看傷勢，衡情苟告訴人當日未成傷，應
      無一再向警員表示受傷並指出傷勢要警員查看之理，堪認
      告訴人應無事後故意製造身體上之傷害以誣陷被告之可能
      。
（三）再證人乙○○於偵查及本院審理時均證述：當天伊前往安
      民里里民大會聽政見發表，伊抵達時，即見被告與林耀民
      在拉扯，渠等互相拉住對方之前手臂，伊即上前將被告拉
      開，戊○○則幫忙拉開丁○○等語（詳同上偵查卷第24、
      25 頁 、本院99年4 月7 日審判筆錄）；證人戊○○於偵
      查及本院審理時均證述：當天伊有前往安民里里民大會，
      伊是聽到吵鬧聲音才出來瞭解，看見被告與林耀民在拉扯
      ，伊即上前幫忙拉開丁○○等語（詳同上偵查卷第25頁、
      本院99年4 月7 日審判筆錄）。從而，依證人乙○○、戊○○之證詞，足認被告當日確與丁○○發生拉扯而被人拉
      開，則告訴人指訴其襯衫左邊口袋上方遭被告扯破，合於
      事理，應足採信。復觀之被告當日因遭丁○○腳踢而受有
      雙側下肢多處淤擦傷之傷害乙情，亦據被告於警詢中供明
      在卷，並有長庚醫療財團法人基隆長庚紀念醫院診斷證明
      書1 紙在卷足憑，是衡諸被告與告訴人發生爭執之分貝甚
      大，雙方情緒激越，殊難想像被告會任由告訴人腳踢而不
      作任何反擊、拉扯之舉，是被告辯以告訴人身體上之傷害
      及襯衫破損與伊無關，自難盡採。至證人庚○○、辛○○
      、己○○、乙○○、戊○○於本院審理時或證述沒有注意
      看丁○○有無受傷、或證述不記得丁○○有無受傷等語，
      惟本件案發迄上揭證人至本院做證時已逾5 、6 月餘，自
      難以渠等此部分不復記憶之證詞，遽以推論告訴人所受之
      傷害與被告之行為無涉。另告訴人指述其於案發當日所著
      襯衫鈕釦有掉落、外套內裡裂開及右邊口袋車縫線稍有裂
      口，均係遭被告拉扯所致等語，此部分雖據本院於99年5
      月12日勘驗屬實，惟鈕釦掉落、外套內裡裂開及右邊口袋
      車縫線稍有裂口部分，尚未達破損致令不堪使用之程度，
      核無毀損之問題，附此敘明。
    綜上所述，本案事證明確，被告所辯不足採信，其犯行堪予
    認定，應依法論科。
二、核被告甲○○所為，係犯刑法第277 條第1 項之傷害罪、同
    法第354 條之毀損罪。被告一行為同時觸犯上揭2 罪名，為
    想像競合犯，應依刑法第55條之規定，從一重之傷害罪處斷
    。爰審酌被告無犯罪紀錄，此有臺灣高等法院被告前案紀錄
    表1 份在卷足參，及其僅因與告訴人發生爭執，竟即動手毆
    打告訴人，幸告訴人所受傷勢及其襯衫價值尚屬輕微，惟迄
    未和解並賠償告訴人及被告犯後否認犯行之態度、犯罪之動
    機、目的、手段、智識程度、生活狀況等一切情狀，核情量
    處如主文所示之刑，並諭知易科罰金之折算標準。
據上論斷，應依刑事訴訟法第299 條第1 項前段，刑法第277 條
第1 項、第354 條、第55條、第41條第1 項前段，刑法施行法第
1 條之1 ，判決如主文。
本案經檢察官丙○○到庭執行職務。
中    華    民    國    99    年    6     月    15    日
                  刑事第二庭  法  官  黃梅淑
以上正本證明與原本無異。
如不服本判決應於收受送達後10日內向本院提出上訴書狀，並應
敘述具體理由；其未敘述上訴理由者，應於上訴期間屆滿後20日
內向本院補提理由書(均須按他造當事人之人數附繕本)「切勿逕
送上級法院」。
中    華    民    國    99    年    6     月    15    日
                              書記官  丁妍君
附錄本案論罪科刑法條全文：
刑法第277條第1項：
傷害人之身體或健康者，處3 年以下有期徒刑、拘役或1000 元
以下罰金。
刑法第354條：
毀棄、損壞前二條以外之他人之物或致令不堪用，足以生損害於
公眾或他人者，處2年以下有期徒刑、拘役或500元以下罰金。

司法院資訊處製作；財團法人民間司法改革基金會備份。
